臺灣雲林地方法院民事判決　　　　　　　 94年度婚字第398號
原　　　告　乙○○
訴訟代理人　林再輝律師
被　　　告　甲○○
上列當事人間請求確認婚姻關係不存在事件，於民國94年11月1
日言詞辯論終結，本院判決如下：
    主  文
確認原告乙○○與被告甲○○之婚姻關係不存在。
訴訟費用由被告負擔。
　　事實及理由
一、原告方面：兩造於民國80年左右認識，83年3 月原告發現自
    己已經懷有被告小孩，被告知悉後，先於同年3 月間訂婚，
    後因肚子逐漸隆起，怕惹人非議，故在未舉辦公開儀式的情
    形下，於83年4 月17日由被告父母找來二名陌生人林左列及
    許素春充當證人，簽立結婚證書後逕至戶政事務所辦理結婚
    登記，後原告即住進被告家中，因未舉行任何形式的公開儀
    式，兩造間應不存在有婚姻關係，惟目前兩造在戶籍登記上
    仍為夫妻關係，影響原告法律上身分地位，有請求法院除去
    此不明確狀態之必要等語，爰依法請求判決如主文。
二、被告方面：僅有訂婚之公開儀式，結婚時，原告直接住進其
    家，沒有舉行公開儀式，對於原告請求確認婚姻不存在沒有
    意見。
三、得心證之理由
(一)、按結婚，應有公開儀式及二人以上之證人，不具備民法第
    982條第1項定之方式者，結婚無效，民法第982條第1項、第
    988條第1款分別定有明文。所謂結婚應有公開儀式，指結婚
    之當事人應行定式之禮儀，使不特定人得以共聞共見，認識
    其為結婚者而言，所謂二人以上之證人，祗須有行為能力在
    場親見而願證明者為已足，不以證婚人為限，最高法院51年
    台上字第551號著有判例。
(二)、兩造於83年4 月17日向戶政機關辦理結婚登記，業據有原告
    提出之戶籍謄本、結婚證書附卷可稽；原告主張兩造結婚從
    未舉行過公開之儀式，亦無宴請賓客之事實，為被告所不爭
    執，證人林錫卿即被告之兄，亦到庭證述「被告當時就與原
    告商議先去辦理戶口登記以後再找時間補請客，但是後來就
    沒有再補請客了」、「他們（結婚二證人）只在結婚證書上
    簽名就拿去登記」，自堪信原告之主張屬實。
(三)、本件兩造間之婚姻，既因未舉行定式之結婚禮儀，該婚姻未
    備法定方式，欠缺法律行為特別成立要件，是以兩造間之結
    婚依法為無效，而原告對之請求確認，自有確認之法律上利
    益。從而，原告訴請確認原告與被告之婚姻關係不存在，即
    屬正當，應予准許。
四、據上論結，本件原告之訴為有理由，依民事訴訟法第78條，
    判決如主文。
中　　華　　民　　國　　94　　年　　　11　　月　15　  日
                    家事法庭  法　官　黃瑞井
以上正本證明與原本無異。
如不服本判決，須於判決送達後20日內向本院提出上訴狀，並繳
納上訴費用新台幣4500元。
中　　華　　民　　國　　94　　年　　11　　月　　15　　日
                              書記官  鄭國銘
